【裁判字號】    99,交聲,3179
【裁判日期】    991203
【裁判案由】    聲明異議
【裁判全文】
臺灣臺中地方法院交通事件裁定        99年度交聲字第3179號
原處分機關  交通部公路總局臺中區監理所
異  議  人
即受處分人  吳永吉
上列異議人即受處分人因違反道路交通管理處罰條例事件，對於
交通部公路總局臺中區監理所99年7月7日所為之處分（原處分案
號：中監違字第裁60-ZAQ107196號），聲明異議，本院裁定如下
：
    主    文
異議駁回。
    理    由
一、原處分意旨略以：異議人即受處分人吳永吉所有車牌CS－31
    92號自用小客車，於98年12月13日上午11時53分，行經國道
    一號高速公路泰山收費站北上第10車道，因「不依規定繳費
    （無ｅ通機或其他問題致未完成扣款），經通知補繳，繳費
    期限99年 1月25日止未補繳」之違規，經臺灣區○道○○○
    路局國道公路警察局第一警察隊泰山分隊依違反道路交通管
    理處罰條例第27條第 1項規定予以舉發。受處分人逾期未到
    案，原處分機關交通部公路總局臺中區監理所遂於99年7月7
    日以中監違字第裁60-ZAQ107196號裁決書裁處罰鍰新臺幣（
    下同）4,500元。
二、聲明異議意旨略以：異議人自申裝 ETC以來，不曾有未繳費
    紀錄，98年12月13日通過 ETC高速公路收費車道，無故遭舉
    發本件違規，除是否為 ETC車道感應裝置故障或存款不足或
    扣款未成功等因素外，均未收到繳費通知單與違規通知單，
    爰聲明異議。
三、按汽車行駛於應繳費之公路、橋樑、隧道或輪渡，不依規定
    繳費者，處汽車所有人或駕駛人新臺幣三千元以上六千元以
    下罰鍰，並追繳欠費，道路交通管理處罰條例第27條第 1項
    定有明文。又汽車通行於應繳通行費之公路，經收費站不依
    規定繳費者，徵收機關應向其追繳通行費及加收追繳作業費
    用；有第一項違規行為者，另由公路主管機關依道路交通管
    理處罰條例第27條規定處罰之，公路通行費徵收管理辦法第
    15條第1項、第3項亦有明文。另車輛不依規定繳納通行費，
    營運單位之自動收費系統應將該用路人車輛之車種、牌照號
    碼、通行時間、地點、行駛方向等予以記錄並照相或錄影存
    記；營運單位應依本局查明之車籍資料，製發「補繳通行費
    及作業處理費通知單」，追繳通行費並加收作業處理費用；
    用路人應依「補繳通行費及作業處理費通知單」所列金額及
    繳費期限完成補繳，逾補繳期限截止日未繳納者，依法舉發
    ，交通部臺灣區○道○○○路局電子收費申裝及欠費追繳作
    業注意事項第13條第1項、第2項前段、第17條分別定規定甚
    明。再按送達，於應受送達人之住居所、事務所或營業所為
    之；不能依前二條（指第72、73條）規定為之者，得將文書
    寄存送達地之地方自治或警察機關，並作送達通知書兩份，
    一份黏貼於應受送達人住居所、事務所、營業所或其就業處
    所門首，另一份交由鄰居轉交或置於該送達處所信箱或其他
    適當位置，以為送達；前項情形，由郵政機關為送達者，得
    將文書寄存於送達地之郵政機關，行政程序法第72條第 1項
    前段、第74條第1項、第2項亦有明文。
四、經查：
  (一)異議人所有車牌CS－3192號自用小客車，於98年12月13日
      上午11時53分，行經國道一號高速公路泰山收費站北向第
      10車道，因「汽車行駛於應繳費之公路不依規定繳費（無
      ｅ通機或其他問題致未完成扣款）」，經遠通電收股份有
      限公司（下稱遠通電收公司）以「補繳通行費及作業處理
      費通知單」，通知異議人於99年 1月25日前補繳費用，異
      議人逾期未繳，原舉發機關臺灣區○道○○○路局國道公
      路警察局第一警察隊泰山分隊乃以異議人有上開違規之事
      實，逕行製單舉發等情，有車號查詢汽車車籍、高速公路
      局委託遠通電收公司辦理電子收費業務送達證書、內政部
      警政署國道公路警察局舉發違反道路交通管理事件通知單
      、採證相片各 1紙存卷可參，是異議人確有「汽車行駛於
      應繳費之公路不依規定繳費，經通知限期補繳，仍未繳納
      」之違規行為，堪以認定。
  (二)上開「補繳通行費及作業處理費通知單」係經營運單位遠
      通電收公司委由郵政機關，以掛號方式，郵寄送達至異議
      人之戶籍地址台中市○區○○路 195巷9之2號，因未獲會
      晤異議人本人，亦無受領文書之同居人、受雇人或應受送
      達處所之接收郵件人員，遂於99年1月7日經送達郵局之郵
      務士將該通知單寄存在送達地之台中市○○路郵局，並作
      送達通知書 2份，一份黏貼於異議人住居所門首，另一份
      置於送達處所信箱或適當位置以為送達等情，有全戶戶籍
      資料查詢結果、高速公路局委託遠通電收公司辦理電子收
      費業務送達證書在卷可按，則上開補繳通行費通知單，已
      於繳款期限99年1月25 日以前生合法送達於異議人之效力
      ，業無疑問。異議人未按指定期限繳納經催繳之費用，當
      屬逾補繳期限截止日未繳納，則原舉發機關依前揭法律規
      定，逕行製單舉發，並無違誤。又上開「內政部警政署國
      道公路警察局舉發違反道路交通管理事件通知單」載明到
      案日期為99年 3月26日前，該通知單於99年3月2日經送達
      郵局之郵務士將該通知單寄存在送達地之台中市○○路郵
      局，並作送達通知書 2份，一份黏貼於異議人住居所門首
      ，另一份置於送達處所信箱或適當位置以為送達等情，亦
      有內政部警政署國道高速公路警察局送達證書在卷足憑。
      異議人未依期限到案，原處分機關乃於99年7月7日依道路
      交通管理處罰條例第27 條第1項、違反道路交通管理事件
      統一裁罰基準表，裁處異議人罰鍰 4,500元，經核亦無違
      誤。
  (三)異議人於73年7月4日迄今之戶籍地址均設於「台中市○區
      ○○里○○路 195巷9之2號」，此有全戶戶籍資料查詢結
      果在卷足憑，且依卷附異議人汽車車籍資料表所載，異議
      人之車籍地址亦為台中市○區○○路 195巷9之2號，則縱
      異議人當時未住上開戶籍地，而另居他處，亦為遠通電收
      公司及原舉發機關依一般通常方法所不能查知，則遠通電
      收公司及原舉發機關按照異議人違規當時之戶籍地址，送
      達「補繳通行費及作業處理費通知單」及「舉發違反道路
      交通管理事件通知單」，自無違誤。是本件補費通知單及
      舉發通知單，既已因合法之寄存送達而發生送達之效力，
      異議人辯稱其未收受該等通知單云云，即無可採。
  (四)異議人以本件是否為 ETC車道感應裝置故障、存款不足或
      扣款未成功等因素置辯。惟依卷附交通部臺灣區○道○○
      ○路局單一案件查詢交易明細表所示，異議人所有車牌CS
      －3192號自小客車確於98年12月13日11時53分許，行經泰
      山收費站北上第10車道，並有扣款未成功之紀錄，判定原
      因為「無ｅ通機或其他問題致未完成扣款」，並經本院電
      詢交通部臺灣區○道○○○路泰山收費站承辦人員，據覆
      稱：「無ｅ通機或其他問題致未完成扣款」之原因係「是
      否固定於擋風玻璃中央」、「OBU 角度是否向上傾斜（操
      作按鈕水平線需與地面平行）」、「是否使用遠通公司提
      供支架」、「OBU 背面（非卡片面）是否任何阻礙物（例
      如：貼紙、紙板）」、「人為因素未放置」、「是否呈現
      低電量顯示（LO）（建議半年～一年更換電池）」等情形
      ，此有本院公務紀錄表及交通部臺灣區○道○○○路局泰
      山收費站99年 8月26日傳真回函在卷可稽，顯見均與電子
      收費感應裝置或ｅ通機之故障無涉。又依前開交通部臺灣
      區○道○○○路泰山收費站傳真回函所示，異議人行經泰
      山收費站北上第10車道當日（即98年12月13日)，該站之E
      TC電子收費車道並無故障或維修紀錄等語，復參以交通部
      臺灣區○道○○○路局泰山收費站99年 8月12日高泰業字
      第 0990002042號函文，亦未記載泰山收費站ETC設備何故
      障之情形，堪認本件確非因電子收費感應裝置或ｅ通機之
      故障，致無法完成扣款。再者，異議人得隨時將高速公路
      電子收費卡插入ｅ通機並按下ｅ通機右側之操作按鈕，液
      晶螢幕即會依序顯示卡片餘額，車型種類及電池電量，以
      確保得順利通行扣款，自難執可歸責於己之存款（餘額）
      不足或電池電量過低而無法完成扣款，主張原處分有誤。
      是異議人上開異議理由，僅係個人主觀臆測，或無證據可
      佐；或本難為其有利認定之論據，皆無可採。
  (五)綜上所述，異議人所有上開車輛，既有行經高速公路收費
      站不依規定繳費，經通知補繳，仍逾期未繳納之違規行為
      ，則原舉發機關依法舉發尚無違誤。又異議人未依舉發通
      知單所載期限到案，原處分機關於逾60日後之99年7月7日
      據以裁處異議人罰鍰 4,500元，亦無不當。是本件異議人
      之聲明異議，為無理由，應予駁回，
五、據上論斷，應依道路交通管理處罰條例第87條第 2項，道路
    交通事件處理辦法第18條，裁定如主文。
中    華    民    國    99    年    12    月    3     日
                交通法庭    法  官  張恩賜
以上正本證明與原本無異。
如不服本裁定，得於收受送達後 5日內向本院提出抗告書狀（應
附繕本）。
                            書記官  黃舜民
中    華    民    國    99    年    12    月    3     日

司法院資訊處製作；財團法人民間司法改革基金會備份。
